【裁判字號】    97,訴,520
【裁判日期】    980527
【裁判案由】    毒品危害防制條例
【裁判全文】
臺灣士林地方法院刑事判決               97年度訴字第520號
公  訴  人  臺灣士林地方法院檢察署檢察官
被      告  丙○○
                    （另案於臺灣臺北監獄執行中）
選任辯護人  扶助律師陳昌羲
上列被告因毒品危害防制條例案件，經檢察官提起公訴（97年度
偵字第4224號、第5333號），本院判決如下：
    主  文
丙○○販賣第二級毒品，累犯，處有期徒刑柒年貳月。如附表一
所示之物均沒收，如全部或一部不能沒收時，以其財產抵償之。
    事  實
一、丙○○曾因連續施用第一級、第二級毒品及連續轉讓第二級
    毒品案件，經本院以93年度訴字第636 號判決判處有期徒刑
    10月、6 月、1 年，應執行有期徒刑2 年2 月，嗣經臺灣高
    等法院以94年度上訴字第220 號判處有期徒刑1 年8 月、1
    年、1 年6 月，應執行有期徒刑4 年確定，於民國94年11月
    10日入監服刑後，嗣因減刑，於96年7 月16日執行完畢。詎
    其猶不知悔改，明知安非他命係毒品危害防制條例公告之第
    二級毒品，不得販賣，竟意圖營利，基於販賣第二級毒品安
    非他命之犯意，先自不詳管道販入取得第二級毒品安非他命
    後，利用0000000000號行動電話作為聯絡工具，於97年3 月
    8 日20時39分許，丙○○持0000000000號行動電話與乙○○
    持用之0000000000號行動電話聯繫後，丙○○即與乙○○約
    定以新臺幣（下同）2,000 元之價格，販賣安非他命1 公克
    給乙○○。嗣乙○○委由姓名年籍不詳綽號「阿秋」之成年
    男子出面，於同日21時10分、21時13分許，2 度持00000000
    00號行動電話與丙○○持用之0000000000號行動電話聯繫後
    ，在臺北縣蘆洲市○○路336 巷56號2 樓丙○○之居處樓下
    完成交易，再由「阿秋」將毒品交付予乙○○。嗣經員警對
    丙○○持用之0000000000號行動電話實施通訊監察，發現上
    情，於97年3 月17日18時許，持搜索票前往上開居處執行，
    在臺北縣蘆洲市○○路189 號前查獲，並扣得供販賣毒品聯
    絡用行動電話1 具（含門號0000000000號SIM 卡1 枚）及扣
    得與本件犯罪無涉之第二級毒品安非他命7 包、電子磅秤2
    台、分裝袋1 批及吸食器1 具。
二、案經臺北市政府警察局大同分局、海洋巡防總局第二海巡隊
    報告臺灣士林地方法院檢察署檢察官偵查起訴。
    理  由
壹、證據能力部分：
一、按刑事訴訟法採行直接審理原則及言詞審理原則，並保障被
    告之反對詰問權，於刑事訴訟法第159 條第1 項明定被告以
    外之人於審判外之言詞或書面陳述，除法律有規定者外，原
    則上不得作為證據。然為兼顧現實需要及真實之發現，乃本
    於例外從嚴之立場，許於具備必要性及可信性之特別情況下
    ，例外地承認其有證據能力。而被告以外之人於檢察事務官
    、司法警察官或司法警察調查中所為之陳述，基於實體發現
    真實之訴訟目的，依第159 條之2 規定，如與審判中之陳述
    不符時，經比較結果，其先前之陳述，相對具有較可信之特
    別情況，且為證明犯罪事實存否所必要者，或於審判中有第
    159 條之3 各款情形之一，經證明其調查中所為陳述具有可
    信之特別情況，且為證明犯罪事實之存否所必要者，則例外
    地賦與證據能力。次按刑事訴訟法第159 條之1 所規定被告
    以外之人於偵查中向檢察官所為之陳述，除顯有不可信之情
    況者外，得為證據。其立法理由係以偵查中對被告以外之人
    所為之偵查筆錄，或被告以外之人向檢察官所提之書面陳述
    ，性質上均屬傳聞證據，且常為認定被告有罪之證據，自理
    論上言，如未予被告反對詰問、適當辯解之機會，一律准其
    為證據，似與當事人進行主義之精神不無扞格之處，對被告
    之防禦權亦有所妨礙，然刑事訴訟法規定檢察官代表國家偵
    查犯罪、實施公訴，依法有訊問被告、證人、鑑定人之權，
    且實務運作時，偵查中檢察官向被告以外之人所取得之陳述
    ，原則上均能遵守法律規定，不致違法取供，其可信性甚高
    ，為兼顧理論與實務，而對被告以外之人於偵查中向檢察官
    所為之陳述，除顯有不可信之情況者外，得為證據。乃同法
    第159 條第1 項所謂得作為證據之「法律有規定者」之一，
    為有關證據能力之規定，係屬於證據容許性之範疇。而被告
    之反對詰問權係指訴訟上被告有在公判庭當面詰問證人，以
    求發現真實之權利，此與證據能力係指符合法律所規定之證
    據適格，而得成為證明犯罪事實存在與否之證據資格，性質
    上並非相同。
二、茲就本案公訴人引為證明被告丙○○犯罪事實之證據方法，
    關於證據能力認定如下：
    (一)證人乙○○於警詢中所為陳述，為被告以外之人於審判外
      之陳述，屬傳聞證據，而被告之選任辯護人於本院準備程
      序中均就該供述之證據能力提出爭執，本院審酌該陳述作
      成之狀況，並考量證人乙○○於本院審理時業經傳喚到庭
      具結作證，經檢、辯雙方為交互詰問，因認證人乙○○於
      警詢所為之陳述，尚與刑事訴訟法第159 條之2 或第159
      條之3 所定情形不相符合，復查無其他得例外取得證據能
      力之法律依據，該項證據方法應予排除，不得作為本案證
      明被告有罪之依據。
    (二)被告之辯護人雖爭執本件監聽不符合法律程序，查本件臺
      灣士林地方法院檢察署檢察官因向本院聲請核發通訊監察
      書，監聽被告丙○○所使用之0000000000號行動電話，而
      得知被告丙○○販售毒品對象為持有0000000000號行動電
      話之乙○○等情，有本院97年度聲監字第59號通訊監察書
      、通訊監察書電話附表、通訊監察譯文表（見本院卷第30
      8 頁至第309 頁、97年度偵字第4224號卷第43頁至第44頁
      ），又通訊監察實施之對象，即係監聽電話之持用人，所
      監聽電話之持用人，當然為合法監聽之對象，不因通訊監
      察書中未記載其姓名或以概括方式記載而無證據能力，本
      件上開通訊監察書開立時，雖監察對象僅記載為「李○○
      等」，惟警方已掌握所監聽之對象為0000000000門號之持
      用人為「大頭」即被告丙○○，並將該門號列為該監察之
      監聽電話，是以上開通訊監察書中雖以僅記載監聽對象為
      「李○○等」，但既已明確指定被告丙○○所持用之上開
      號碼為監聽之電話號碼之一，據此對被告丙○○持用之該
      門號監聽自屬合法。是以上開監聽之錄音及與錄音內容相
      符之監聽譯文，均有證據能力。另按除前三條之情形外，
      下列文書亦得為證據：一除顯有不可信之情況外，公務員
      職務上製作之紀錄文書、證明文書。刑事訴訟法第159 條
      之4 第1 款定有明文。查上開通訊監察譯文係員警依據通
      訊監察之內容所製作之紀錄文書，與其責任、信譽攸關，
      若有錯誤、虛偽，製作譯文之員警可能因此負擔刑事及行
      政責任，且員警與被告等人既不相識又無夙怨，衡情製作
      譯文之員警亦無故意誣陷被告之可能，故並無顯不可信之
      情況，是上開通訊監察譯文依刑事訴訟法第159 條之4第1
      款規定應有證據能力。
    (三)本件證人乙○○於偵查中所為之陳述（見97年度偵字第42
      24號卷第84頁至第87頁），其未曾提及檢察官在偵查時有
      不法取供之情形，依上開說明，證人乙○○於偵查中之證
      述自具有證據能力。另本案所引用之非供述證據，經本院
      依法踐行調查證據程序，檢察官、被告、被告之選任辯護
      人均不爭執各該證據之證據能力，且亦查無依法應排除其
      證據能力之情形，是後述所引用證據之證據能力均無疑義
      。
貳、實體部分：
一、訊據被告丙○○固不否認有如附表二通訊監察譯文所載之時
    間，與乙○○通話內容，惟矢口否認有販賣第二級毒品安非
    他命予乙○○之犯行，被告丙○○辯稱：伊因吸毒記性不佳
    ，當時伊在與友人在賭博，乙○○打電話跟伊約見面，後來
    「阿秋」來了，伊問他要幹嘛，「阿秋」問伊有無毒品，伊
    說沒有，「阿秋」就離開云云，經查：
    (一)證人乙○○於偵查中結證稱：97年3 月8 日當天，伊先以
      0000000000號電話撥打被告丙○○之0000000000號電話談
      妥交易毒品事宜後，於當日晚上9 時許，先交錢給「阿秋
      」，請他過去拿毒品，再由「阿秋」以賴慶隆之00000000
      00號電話跟被告丙○○聯絡拿取毒品。伊對於97年3 月8
      日之監聽譯文沒有意見，「阿秋」拿到毒品後有送給伊等
      語（見97年度偵字第4224號卷第86頁），而於本院審理時
      證稱：伊有在97年3 月8 日與被告丙○○通話，通話內容
      如同監聽譯文所載，20時39分之電話監聽譯文中提及「男
      生運動衣」是指安非他命，「兩千」是伊身上的錢，伊只
      有2,000 元可以拿毒品等語（見本院卷第263 頁至第264
      頁）。而觀以證人乙○○上開所證，就其於97年3 月8 日
      ，與被告丙○○電話聯繫，約定購買2,000 元之安非他命
      ，並透過「阿秋」，在被告丙○○居處取得上開毒品，其
      證述向被告丙○○購買毒品之日期、交易地點、價格及交
      易方式，均具體明確，並與如附表二所示之被告丙○○與
      證人乙○○及附表三所示被告丙○○與「阿秋」之監聽譯
      文通話內容互核一致，益徵證人乙○○前揭證述應與事實
      相符堪以採信。此外，復有供販賣毒品聯絡用行動電話1
      具（含門號0000000000號SIM 卡1 枚）扣案為證。
    (二)雖證人乙○○於本院審理時又改證稱：97年3 月8 日伊未
      從「阿秋」處拿到毒品，因為阿秋當天沒有回來，伊也沒
      有拿錢給「阿秋」，伊是請「阿秋」先出錢，伊再拿錢給
      「阿秋」，亦不知「阿秋」跟被告丙○○有無碰到面等語
      （見本院卷第269 頁），與其於偵查之前開證述不同，惟
      按：證人之陳述有部分前後不一致或相互間有所歧異時，
      究竟何者為可採，何者為不足採，法院原得本其自由心證
      予以斟酌取捨，非謂一有不符或歧異，即應認其全部供述
      均為不可採信，最高法院著有78年台上字第1469號判決要
      旨可資參照。本院審酌以下因素，仍認證人乙○○於偵查
      中之證述為可採：
      １證人乙○○於檢察官訊問時，即經檢察官命以具結以擔
        保其證述之真實性，有證人結文1 紙在卷可稽（見97年
        度偵字第4224號第89頁），且觀諸證人乙○○於偵查中
        所為被告丙○○有販賣毒品安非他命之證述，對於其向
        被告丙○○購買之時間、交易之地點、價格及交易方式
        ，均具體詳實，亦有如附表二所示之監聽譯文足資佐證
        證人乙○○於購買毒品前確實有與被告聯絡，堪信證人
        乙○○於偵查中之證述，應與事實相符。
      ２證人乙○○於本院審理時，雖翻異前詞，改稱伊未向被
        告丙○○購買毒品，並未將錢交給「阿秋」，復未曾從
        「阿秋」處取得安非他命，伊在偵查所證述內容與筆錄
        記載不符等語，經查：本院當庭勘驗偵訊錄音帶，勘驗
        結果：除「證人乙○○曾稱『我於晚間9 時在八里的家
        中先交錢給阿秋』；檢察官問：『阿秋拿到毒品後就直
        接送到你家去？』證人乙○○回答『對』。」此二部分
        應予補充外，其餘部分與偵訊筆錄相符等情，有本院98
        年4 月21日審理筆錄在卷足憑（見本院卷第285 頁），
        是證人乙○○所稱之偵查筆錄記載不實，顯不足採信。
        又被告丙○○於偵查及本院準備程序訊問時均稱：有將
        第二級毒品安非他命透過「阿秋」轉交給乙○○，並收
        取2,000 元之事實，僅辯稱係轉讓毒品而非販賣毒品（
        見97年度偵字第4224號卷第48頁、本院卷第45頁、第47
        頁），是觀諸證人乙○○於本院改稱之證詞與被告丙○
        ○之前開供述，二者顯不相符，足認證人乙○○於本院
        審理時改稱之證言，係事後迴護被告，不足採信。
      ３證人乙○○於偵查中所為之陳述，未曾提及檢察官在偵
        查時有不法取供之情形，而被告丙○○亦未能釋明上開
        供述有顯不可信之情況，證人乙○○於偵查中之證述，
        自堪以採信，至於證人乙○○於本院審理中所陳，並無
        更為可信之情況，可擔保其信憑性較先前所為供述為高
        ，自無從推翻先前所為供述之可信性。
      ４綜上，證人乙○○於偵查中之證述當屬可信，其於本院
        審理中嗣後所為迴護被告之詞，並不足取，被告丙○○
        販賣第二級毒品安非他命予證人乙○○之犯行，應可認
        定。
    (三)至被告丙○○雖於偵查及本院準備程序訊問時辯稱：伊係
      幫乙○○向甲○○調安非他命，伊只有轉讓毒品，並未轉
      取差價，並非販賣云云，復於本院審理時稱：當時伊在與
      友人在賭博，「阿秋」來了，伊問他要幹嘛，他問伊有無
      毒品，伊說沒有，他就離開云云，惟顯與上開證人乙○○
      於偵查證述、監聽譯文等事證有間，已難憑信，從而，被
      告丙○○之辯解，顯係事後避重就輕之詞，委無足取。
    (四)查販賣安非他命毒品係違法行為，非可公然為之，且有其
      獨特之販售通路及管道，復無公定價格，容易增減分裝之
      份量，而每次買賣之價量，可能隨時依雙方關係深淺、資
      力、需求量及對行情之認知、來源是否充裕、查緝鬆嚴、
      購買者被查獲時供述購買對像之可能風險評估等，而異其
      標準，非可一概而論，本件被告丙○○既不承認有上揭販
      賣安非他命之事實，本院自無從查得販入安非他命之真正
      價格及是否因非法販賣安非他命予證人乙○○而獲得具體
      利潤之金額，然按近年來政府為杜絕毒品之氾濫，對於查
      緝施用及販賣毒品之工作，無不嚴加執行，販賣毒品罪又
      係重罪，設若無利可圖，衡情一般持有毒品之人當無輕易
      將所持有之安非他命轉售他人而甘冒於再次向他人購買時
      ，而有被查獲移送法辦之危險之理，且不論是瓶裝或袋裝
      之安非他命，均可任意分裝或增減其份量，而每次買賣之
      價量，亦隨時隨雙方關係之深淺、當時之資力、需要程度
      及對行情之認知等因素而為機動地調整，因之販賣之利得
      ，除經坦承犯行，或帳冊價量均臻明確外，委難察得實情
      ，職是之故，縱未確切查得販賣賺取之實際差價，但除別
      有事證，足認係按同一價格轉讓，確未牟利外，尚難執此
      即認非法販賣之事證有所不足，致知過坦承者難辭重典，
      飾詞否認者反得逞僥倖，而失情理之平。而被告丙○○與
      證人乙○○間並無特殊重要情誼或至親關係，被告丙○○
      竟費心自甘承受重典，涉險販賣第二級毒品，當有牟利之
      圖，是被告丙○○販賣安非他命具有營利之意圖一節，應
      可認定。
    (五)綜上所述，本件事證已臻明確，被告上揭犯行足可認定，
      應依法論科。
二、按安非他命係毒品危害防制條例第2 條第2 項第2 款所定之
    第二級毒品，依法不得販賣、轉讓，核被告丙○○販賣安非
    他命予乙○○，係犯毒品危害防制條例第4 條第2 項之販賣
    第二級毒品罪。被告丙○○販賣毒品安非他命前持有毒品安
    非他命之低度行為，應為販賣之高度行為所吸收，不另論罪
    。被告丙○○有犯罪事實欄所載之論罪科刑執行紀錄，有臺
    灣高等法院被告前案紀錄表在卷可稽，是其於有期徒刑之執
    行完畢後，5 年以內故意再犯本件有期徒刑以上之罪，為累
    犯，應依刑法第47條第1 項規定加重其刑。爰審酌被告丙○
    ○販賣第二級毒品，使人沉迷於毒癮，無法自拔，輕則戕害
    身心，重則引發各種犯罪，實為多種犯罪之源頭，對社會治
    安有相當程度影響，惟念其販賣安非他命之次數僅1 次、數
    量及所得之利潤均非鉅大，犯罪後猶飾詞圖卸，並無悔意等
    一切情狀，就被告上開犯行，量處如主文所示之刑，以示警
    懲。
三、如附表一所示之行動電話1 具（含0000000000號SIM 卡1 張
    ）係供被告丙○○販賣安非他命時聯絡所用之物，且為被告
    丙○○所有，業據被告丙○○自承在卷，應依毒品危害防制
    條例第19條第1 項規定沒收之，而被告丙○○販賣毒品所得
    為2,000 元，雖未扣案，亦應依同條例第19條第1 項之規定
    諭知沒收，如全部或一部不能沒收時，則以其財產抵償之。
    至於其餘扣案之安非他命7 包（純質淨重約18.04 公克）、
    電子磅秤2 台、分裝袋1 批及吸食器1 具等物，並無積極證
    據足認上揭扣案物品係被告丙○○販賣毒品所用之工具，上
    開物品與本案並無關連，亦非本案內應沒收之違禁物，爰不
    另為沒收之諭知。
據上論斷，應依刑事訴訟法第299 條第1 項前段，毒品危害防制
條例第4 條第2 項、第19條第1 項，刑法第11條、第47條第1項
，判決如主文。
本案經檢察官余秉甄到庭執行職務。
中    華    民    國    98    年    5     月    27    日
                  刑事第七庭審判長法  官  劉秉鑫
                                  法  官  黎惠萍
                                  法  官  高雅敏
以上正本證明與原本無異。
如不服本判決應於收受判決後10日內向本院提出上訴書狀，並應
應敘述具體理由。其未敘述上訴理由者，應於上訴期間屆滿後20
日內向本院補提理由書(均須按他造當事人之人數附繕本)「切勿
逕送上級法院」。
                                  書記官  陳映羽
中    華    民    國    98    年    7     月    13    日
附表一
一、行動電話壹具（含門號0000000000號SIM 卡壹枚）
二、販賣毒品所得財物新臺幣貳仟元。
附表二：被告丙○○（使用電話：0000000000）與乙○○（使用
電話：00 00000000） 之通聯談話內容
┌──┬──────┬─────────┬────────┐
│編號│時間        │被告丙○○        │乙○○          │
├──┼──────┼─────────┼────────┤
│一  │97年3 月8 日│                  │竹啊，我叫我一個│
│    │20時39分36秒│                  │朋友先過去，你幫│
│    │            │                  │我處理男生的運動│
│    │            │                  │衣，男生的運動衣│
│    │            │                  │，白色的那款，白│
│    │            │                  │色系列，反正我只│
│    │            │                  │有兩千，剩下的看│
│    │            │                  │你怎麼用。      │
│    │            ├─────────┼────────┤
│    │            │你要拿兩千的喔？  │                │
│    │            ├─────────┼────────┤
│    │            │                  │對啦，我叫阿秋過│
│    │            │                  │去，到那個地方再│
│    │            │                  │打給你。        │
│    │            ├─────────┼────────┤
│    │            │好                │                │
│    │            ├─────────┼────────┤
│    │            │                  │好，謝謝 。     │
│    │            │                  │                │
├──┼──────┼─────────┼────────┤
│二  │97年3 月8 日│                  │竹啊，我朋友到了│
│    │21時10分18秒│                  │，那個阿秋到了，│
│    │            │                  │他在樓下，有垃圾│
│    │            │                  │車，車開不進去。│
│    │            ├─────────┼────────┤
│    │            │沒有，我跟朋友在家│                │
│    │            │。                │                │
│    │            ├─────────┼────────┤
│    │            │                  │這樣喔，還是叫他│
│    │            │                  │進去。          │
│    │            ├─────────┼────────┤
│    │            │沒啦，他到門口，我│                │
│    │            │再拿下去。        │                │
│    │            ├─────────┼────────┤
│    │            │                  │好啦，他到了啦。│
│    │            ├─────────┼────────┤
│    │            │好啦。            │                │
│    │            │                  │                │
├──┼──────┼─────────┼────────┤
│三  │97年3 月8 日│                  │竹啊，他到了，我│
│    │21時13分48秒│                  │跟你說，他會打電│
│    │            │                  │話給你，他在門口│
│    │            │                  │了。            │
│    │            ├─────────┼────────┤
│    │            │好啦。            │                │
│    │            │                  │                │
└──┴──────┴─────────┴────────┘
附表三：被告丙○○（使用電話：0000000000）與阿秋（使用電
話：0000000000）之通聯談話內容
┌──┬──────┬─────────┬────────┐
│編號│時間        │被告丙○○        │阿秋            │
├──┼──────┼─────────┼────────┤
│一  │97年3 月8 日│                  │阿竹，我鴻文他朋│
│    │21時14分28秒│                  │友，我在樓下等你│
│    │            │                  │。              │
│    │            │                  │                │
│    │            ├─────────┼────────┤
│    │            │好                │                │
├──┼──────┼─────────┼────────┤
│二  │97年3 月8 日│                  │抱歉，你多拿一個│
│    │21時14分59秒│                  │袋子給我好不好，│
│    │            │                  │我幫他分開。    │
│    │            ├─────────┼────────┤
│    │            │什麼？            │                │
│    │            ├─────────┼────────┤
│    │            │                  │你多拿一個袋子給│
│    │            │                  │好不好？        │
└──┴──────┴─────────┴────────┘
附錄本案有罪部分之論罪科刑法條之依據：
毒品危害防制條例第4條第2項
製造、運輸、販賣第二級毒品者，處無期徒刑或7 年以上有期徒
刑，得併科新臺幣7 百萬元以下罰金。


司法院資訊處製作；財團法人民間司法改革基金會備份。
